臺灣士林地方法院民事裁定          100年度司財管字第107號
聲  請  人  余進成
上列聲請人聲請選任失蹤人余耿鴻財產管理人事件，本院裁定如
下：
    主  文
選任財政部國有財產局臺灣北區辦事處為失蹤人余耿鴻（男，住
日據時代臺北洲七星郡士林街94 番地）之財產管理人。
聲請費用新台幣壹仟元由聲請人負擔。
    理      由
一、按失蹤人失蹤後，未受死亡宣告前，其財產之管理，依非訟
    事件法之規定，民法第10條定有明文。次按「失蹤人未置財
    產管理人者，其財產管理人依下列順序定之：一、配偶。二
    、父母。三、成年子女。四、與失蹤人同居之祖父母。五、
    家長。」，非訟事件法第109 條第1 項定有明文。再按失蹤
    人未置財產管理人，又不能依前揭非訟事件法第109 條第1
    項規定定其財產管理人時，法院得因利害關係人或檢察官之
    聲請，選任財產管理人，非訟事件法第109 條第2 項定有明
    文。
二、本件聲請意旨略以：案外人余松泉與聲請人共有臺北市○○
    區○○段2 小段71地號土地，根據現行戶籍資料，余松泉已
    於37年1 月12日死亡，失蹤人余耿鴻為余松泉之繼承人，因
    失蹤人余耿鴻依日據時期土地土地登記簿記載住所為臺北洲
    七星郡士林街94番地，經向戶政事務所查詢，並無任何失蹤
    人余耿鴻之設籍資料，現聲請人以余耿鴻行蹤不明，又未受
    死亡宣告為由，依非訟事件法第109 條聲請選任財政部國有
    財產局為財產管理人，以維共有人權益等語，並提出電子及
    人工作業土地登記謄本、臺北市士林區戶政事務所函等件為
    證。
三、經查，聲請人主張余耿鴻迄已失蹤多年行方不明，無法依非
    訟事件法第109 條第1 項規定定其財產管理人等情，業據其
    提出臺北市士林區戶政事務所函為證，堪認余耿鴻應為失蹤
    人，且不能依非訟事件法第109 條第1 項規定定其財產管理
    人。又聲請人與失蹤人為共有人，其為失蹤人之利害關係人
    ，故聲請人聲請本院選任失蹤人之財產管理人，於法並無不
    合，應予准許。本院函詢財政部國有財產局台灣北區辦事處
    擔任本件財產管理人意願，該處雖以100 年9 月26日台財產
    北接字第1000026200函覆並無意願擔任財產管理人等語。惟
    國有財產局依法係非公用財產之管理機關，備有財產管理之
    專才，並具相當之公信力，失蹤人財產管理人之指定旨在維
    護公益及失蹤人債權人之利益，而本案失蹤人因有財產管理
    之需，復無適宜之自然人得以管理，自宜由具公益色彩之國
    有財產局任之。綜上，本院認財政部國有財產局具有財產管
    理之專業能力，並有相當之公信力，較第三人適宜擔任本案
    之財產管理人，因認本件選任財政部國有財產局臺灣北區辦
    事處為失蹤人之財產管理人為適妥。爰裁定如主文。
四、如不服本裁定，應於裁定送達後10日內，以書狀向本院提出
    抗告狀，並繳納抗告費新臺幣1,000 元。
中    華    民    國   100    年    11    月    22    日
                  家事庭司法事務官